【裁判字號】    96,易,3875
【裁判日期】    970131
【裁判案由】    傷害
【裁判全文】
臺灣板橋地方法院刑事判決              96年度易字第3875號
公  訴  人  臺灣板橋地方法院檢察署檢察官
被      告  乙○○
            丙○○
            丁○○
上列被告因傷害案件，經檢察官提起公訴（96年度偵字第23997
號），本院判決如下：
    主  文
乙○○傷害人之身體，處拘役參拾日，如易科罰金，以新臺幣壹
仟元折算壹日。
丙○○共同傷害人之身體，處拘役拾日，如易科罰金，以新臺幣
壹仟元折算壹日。
丁○○共同傷害人之身體，處拘役拾日，如易科罰金，以新臺幣
壹仟元折算壹日。
    事  實
一、乙○○於民國96年9 月1 日下午5 時45分許，在臺北縣板橋
    市○○路○ 段31巷89弄18號「統一便利超商」前，因隨意張
    貼廣告單遭該超商店員丙○○制止，二人因而發生口角爭執
    ，乙○○隨即離開現場，5 分鐘後，乙○○再次騎乘機車返
    回上址挑釁，因不滿其張貼廣告單為丙○○制止，竟基於傷
    害之犯意，持安全帽欲毆打丙○○及丙○○之友人丁○○，
    惟遭丁○○奪下，嗣丙○○、丁○○亦基於傷害之犯意聯絡
    ，由丁○○持上開安全帽、丙○○則以徒手與乙○○徒手互
    毆，致乙○○受有頭枕部瘀傷壓痛、右肩後部瘀傷、左膝挫
    傷、上背多處壓痛之傷害，丁○○則受有兩手部前臂及右腰
    挫傷之傷害。
二、案經乙○○、丁○○訴由臺北縣政府警察局海山分局報請臺
    灣板橋地方法院檢察署檢察官偵查起訴。
    理  由
壹、證據能力部分
一、按被告以外之人於審判外之言詞或書面陳述，除法律有規定
    者外，不得作為證據，刑事訴訟法第159 條固定有明文。惟
    被告以外之人於審判外之陳述，雖不符同法第159 條之1 至
    之4 之規定，而經當事人於審判程序同意作為證據，法院審
    酌該言詞陳述或書面陳述作成時之情況，認為適當者，亦得
    為證據。查本案證人乙○○於警詢中之證述，為審判外之陳
    述而屬傳聞證據，且不符刑事訴訟法第159 條之3 之規定，
    惟公訴人、被告丙○○、丁○○就前開審判外之陳述，於本
    院審理中均表示同意引為證據，而本院審酌其陳述作成時之
    情況，核無違法取證及證明力明顯過低之瑕疵，亦認以之作
    為證據為適當，故依前開規定，上開證人於警詢中之陳述，
    自得為證據。
二、次按被告以外之人於偵查中向檢察官所為之陳述，除顯有不
    可信之情況者外，得為證據，刑事訴訟法第159 條之1 定有
    明文。查，證人甲○○於偵查中所為之陳述，業經具結，且
    無顯不可信之情形，自亦得為證據。
貳、事實認定及論罪科刑之理由
一、上揭犯罪事實，業經被告丙○○、丁○○於本院準備程序及
    審理中坦承不諱，核與證人乙○○於警詢中及證人甲○○於
    偵查、本院審理中之證述情節大致相符，並有西園教學醫院
    96年9 月1 日出具之乙○○診斷證明書1 紙在卷可稽，足認
    被告丙○○、丁○○之自白與事實相符，洵堪採為認定事實
    之依據。至被告丁○○於本院審理中雖稱：當時沒有拿安全
    帽云云，惟被告丁○○前於警詢中供稱：我是出於自衛才搶
    他（即乙○○）拿在手上的安全帽反擊等語（見偵查卷第11
    頁），其於偵查中亦供稱：我要自衛，有搶下他的安全帽打
    他，但打到他何處不記得了等語（見偵查卷第33頁），核與
    證人乙○○指訴之情節相符，足見被告丁○○當時確有持自
    乙○○手上奪下之安全帽毆打乙○○；另告訴人乙○○於本
    院審理中雖另稱：被告丙○○、丁○○二人均有持安全帽毆
    打其頭部云云，惟證人乙○○前於警詢中證稱：案發時穿著
    白色休閒服男子拿鋁棒攻擊我身體頭、背部，穿著黑色休閒
    服男子拿安全帽攻擊我身體頭、背部，穿著黑色休閒服的是
    丁○○等語（見偵查卷第5 、6 頁），足見於事發之初，證
    人乙○○指稱持安全帽毆打其頭部之人僅被告丁○○一人，
    以證人乙○○製作警詢筆錄之時間距事發僅數小時，是時證
    人乙○○之記憶自當最為清晰且正確，其陳述亦受外界之影
    響最少，是證人乙○○當時之陳述應較其於本院審理中改稱
    被告丙○○、丁○○二人均有持安全帽一節為可採；再者，
    證人乙○○前於警詢中雖另指稱：被告丙○○有持鋁棒毆打
    其身體云云，惟證人甲○○迭於偵查及本院審理中均具結證
    稱：被告丙○○並未持鋁棒毆打乙○○等語，告訴人乙○○
    於本院審理中亦改稱：事實上他們並沒有拿鋁棒攻擊到我，
    但是如果我不這樣講，他們不會找證人出來等語，益徵被告
    丙○○當時確未持鋁棒毆打告訴人乙○○，附此敘明。事證
    明確，被告丙○○、丁○○之犯行，均堪認定。
二、另訊據被告乙○○則矢口否認有何傷害之犯行，辯稱：伊當
    天去張貼廣告單被丙○○制止後，伊就走了，之後伊騎機車
    經過案發地點，伊問丙○○為何要拿鋁棒，丙○○就把伊從
    機車上拉下來，並拿安全帽打伊的頭，丁○○就過來用手勾
    住伊的脖子，伊並沒有打丁○○，可能是丙○○要打伊時去
    打到丁○○云云。惟查，上揭犯罪事實，業經證人丁○○於
    本院審理中具結證稱：當天我去找我同事丙○○，我們就在
    那邊聊天，聊到一半看到乙○○來貼廣告單，丙○○就出去
    制止他，叫他不要亂貼，乙○○就回說你是環保還是誰，並
    說不要走，之後他人就走了。他走了以後我就跟丙○○講說
    要去哪裡吃飯，我們走到果汁店之後，乙○○就騎機車過來
    ，就先打丙○○，我看到就趕快過去，三個人就拉扯在一起
    ，我右手也有受傷；我的傷是與乙○○拉扯造成的等語（見
    本院97年1 月23日審判筆錄第7 頁），及證人甲○○於偵查
    中證稱：我看到他們有肢體的接觸，是丙○○跟貼廣告紙互
    相推擠，因為丁○○有被貼廣告紙的人打到，也有跟貼廣告
    紙的人推擠等語（見偵查卷第37頁），及於本院審理中證稱
    ：我看到乙○○在發傳單，他把小傳單貼在統一超商的外面
    被丙○○看到，丙○○制止他，乙○○還是要貼，他們兩個
    就發生爭吵，我就叫乙○○先走，乙○○就先走了；過沒幾
    分鐘，乙○○就騎機車回來，丙○○還沒有走，兩個人又要
    吵起來，我有過去要制止，這次拉扯的比較厲害，丁○○是
    乙○○又繞回來之後才出來的，三個人就在那邊拉拉扯扯，
    乙○○的安全帽有被拉下來，我有跟乙○○說為什麼要這麼
    白目，還要回來；我當時就是看到他們在拉拉扯扯，但這樣
    的拉扯一定會受傷等語（見本院97年1 月23日審判筆錄第3
    、4 頁）綦詳，足見案發當時被告乙○○確有與證人丁○○
    發生肢體之拉扯，且渠等拉扯之程度甚為劇烈，而證人丁○○因與被告乙○○拉扯而受有兩手部前臂及右腰挫傷之傷害
    ，亦有西園醫院96年9 月2 日出具之丁○○診斷證明書1 紙
    在卷可稽，此等傷害亦與證人丁○○指述之情節相符，益徵
    證人丁○○之指述確屬可信。至被告乙○○雖質疑證人丁○○所提出之診斷證明書係於翌日即96年9 月2 日始開立，不
    能證明證人丁○○於案發當日拉扯後確受有傷害云云，惟觀
    諸上開診斷證明書之記載，證人丁○○之就診日期係96年9
    月1 日，核與證人丁○○與被告乙○○發生肢體拉扯之時間
    相符，是被告乙○○此部分之質疑顯屬無據。綜上，被告乙○○所辯，均無可採。本案事證明確，被告乙○○之犯行，
    亦堪認定。
三、核被告乙○○、丙○○、丁○○所為，均係犯刑法第277 條
    第1 項之傷害罪。又被告丙○○、丁○○二人就上開犯行間
    ，有犯意之聯絡及行為之分擔，皆為共同正犯。爰審酌被告
    乙○○違規張貼廣告單在先，經被告丙○○制止離去後復返
    回現場挑釁，致生本件爭端，且犯後一再否認犯行，未見悔
    意，迄今亦未與告訴人丁○○達成民事和解，賠償告訴人丁○○之損失，及被告丙○○、丁○○遇事不知理性處理，僅
    因細故即出手傷人，惟犯後坦承犯行，態度堪稱良好，且於
    本院審理中一再表示願意與告訴人乙○○和解，惟因雙方條
    件差距過大而無法達成，兼衡被告三人犯罪之動機、手段、
    目的，及告訴人丁○○、乙○○所受之傷害程度等一切情狀
    ，分別量處如主文所示之刑，並均諭知易科罰金之折算標準
    ，以示懲儆。又按依刑法第38條第1 項第2 款規定，於供犯
    罪所用或因犯罪所得之物，採職權沒收主義，是否宣告沒收
    ，法院有自由裁量之權限，本件被告乙○○用以毆打告訴人
    丁○○之安全帽，其沒收與否對於預防犯罪及公共利益或公
    共安全之維護，並無絕對影響，且上開安全帽並未經扣案，
    為免將來執行困難，爰不予宣告沒收，而被告丁○○用以毆
    打告訴人乙○○之安全帽，並非被告丁○○或共犯所有，又
    非違禁物，自無庸併予宣告沒收。
據上論斷，應依刑事訴訟法第299 條第1 項前段，刑法第28條、
第277 條第1 項、第41條第1 項前段，刑法施行法第1 條之1 ，
判決如主文。
本案經檢察官陳佳宏到庭執行職務。
中    華    民    國    97    年    1     月    31    日
                      刑事第十六庭  法  官    曾淑娟
如不服本判決應於送達後10日內向本院提出上訴狀
以上正本證明與原本無異。
                                    書記官    林伯文
中    華    民    國    97    年    1     月    31    日
附錄本案論罪科刑法條全文
中華民國刑法第277條
傷害人之身體或健康者，處3 年以下有期徒刑、拘役或1 千元以
下罰金。
犯前項之罪因而致人於死者，處無期徒刑或7 年以上有期徒刑；
致重傷者，處3 年以上10年以下有期徒刑。


司法院資訊處製作；財團法人民間司法改革基金會備份。
